臺灣高等法院民事裁定
109年度抗字第342號
抗  告  人  中聯資本投資有限公司

法定代理人  侯尊中
代  理  人  林宜樺律師
相  對  人  六福開發股份有限公司

法定代理人  莊豐如
代  理  人  林俊儀律師
            徐明豪律師
上列當事人確認擔保債權不存在等事件，抗告人對於中華民國10
9年1月20日臺灣士林地方法院108年度補字第1482號所為裁定關
於核定訴訟標的價額部分提起抗告，本院裁定如下： 
    主  文
原裁定關於核定訴訟標的價額部分廢棄。
本件訴訟標的價額核定為新臺幣壹佰陸拾伍萬元。
抗告費用由相對人負擔。
    理  由
一、抗告人抗告意旨略以：伊並未同意就所有如原法院108年度
    司拍字第235號裁定附表編號11至19所示金門渡假村股份有
    限公司（下稱金渡公司）股票共計9張（即如附件，每張為1
    00萬股，合計900萬股，下稱為系爭股票）為相對人設定質
    權及擔保任何債務，依雙方簽訂之債務承擔相關協議書，亦
    無約定要以系爭股票設質擔保，相對人竟無權占有系爭股票
    並持以聲請拍賣質物（包含系爭股票），為此乃對相對人提
    起訴訟，聲明請求：㈠確認系爭股票所設定質權之擔保債權
    不存在。㈡相對人應將系爭股票返還予伊。然因聲明㈠㈡之訴
    訟目的同一，又金渡公司因投資興建之建案無法完工並遭鉅
    額罰款，已嚴重虧損，系爭股票現無任何價值，並少於相對
    人所稱之擔保債權額新臺幣（下同）2億6992萬7500元，故
    本件訴訟標的價額應為零元，否則亦應核定為165萬元。詎
    原裁定逕以上開擔保債權額核定本件訴訟標的價額，顯有違
    誤，爰提起抗告請求廢棄原裁定等語。 
二、按訴訟標的之價額，由法院核定。核定訴訟標的之價額，以
    起訴時之交易價額為準；無交易價額者，以原告就訴訟標的
    所有之利益為準。以一訴主張數項標的者，其價額合併計算
    之。但所主張之數項標的互相競合或應為選擇者，其訴訟標
    的價額，應依其中價額最高者定之。又因債權之擔保涉訟，
    以所擔保之債權額為準；如供擔保之物其價額少於債權額時
    ，以該物之價額為準。民事訴訟法第77條之1第1、2項、第7
    7條之2第1項、第77條之6分別定有明文。而所謂交易價額，
    係指客觀之市場交易價格而言。
三、經查，抗告人起訴主張其未曾同意以系爭股票為相對人設定
    質權及擔保債務，相對人無權占有系爭股票並持以聲請拍賣
    買質物均無理由等語，聲明請求：㈠確認系爭股票所設定質
    權之擔保債權不存在。㈡相對人應將系爭股票返還予伊（至
    共同原告侯尊中訴請相對人應返還中聯墾丁股份有限公司股
    票9萬股部分，則經撤回，無庸審酌）（見原審卷第10頁至2
    8頁、116頁，本院卷第69頁）。茲審酌上開聲明㈡部分，抗
    告人請求相對人返還系爭股票，應以系爭股票起訴時之交易
    價額為準；再參以抗告人主張金渡公司因投資興建之建案無
    法續建完工，又遭鉅額罰款，故於108年11月間起訴時，系
    爭股票已無價值乙節，已據提出廣運聯合會計師事務所蔡勝
    文會計師蔡勝文於108年9月30日製作之出具之金渡公司100％
    股權價值分析報告、金門縣政府建照執照、金門縣政府函文
    為佐（本院卷第15頁、131頁至140頁），另經本院囑託立詮
    資產鑑定管理有限公司就系爭股票於起訴時之市場客觀價值
    為鑑定之結果，亦認金渡公司資產價值應為1264萬4870元、
    負債總額應為8318萬8466元，故股東權益為-705萬3596元，
    系爭股票於起訴時之公允價值（市場客觀價值）應為零元，
    有所製作之報告書隨卷外放足參，固認系爭股票於起訴時並
    無客觀價值。惟審酌於107年9月間仍有第三人以每股交易價
    格1元買入金渡公司股票762萬股，此有財產部北區國稅局10
    7年度證券交易稅一般代徵稅額繳款書可參（本院卷第127頁
    ），自難認系爭股票已毫無任何財產價值，並可徵抗告人取
    回系爭股票亦仍具有一定利益。然系爭股票因無客觀交易價
    額，並致抗告人就該訴訟標的所有之利益不明，應屬訴訟標
    的之價額不能核定者，依民事訴訟法第77條之12規定自應核
    定為165萬元。次就上開聲明㈠部分，屬因債權之擔保涉訟，
    且系爭股票價額已低相對人主張之擔保債權額2億6992萬750
    0元，依同法第77條之6後段之規定，應以165萬元為準。又
    抗告人就聲明㈠㈡部分，係以一訴主張數項標的，其訴訟目的
    利益為取回系爭股票所有權，雖聲明有不同，可認其訴訟目
    的一致，應擇一為核定。從而本件訴訟標的價額應核定為16
    5萬元。原裁定逕以擔保債權額2億6992萬7500元核定本件訴
    訟標的價額，尚有未洽。抗告人指摘原裁定關於訴訟標的價
    額之核定不當，洵屬有據，爰由本院將原裁定該部分廢棄，
    另核定本件訴訟標的價額為如主文第2項所示。又原裁定關
    於核定訴訟標的價額部分既經廢棄，原裁定命補繳裁判費部
    分，即失所附麗，應由原法院另為處理。
四、據上論結，本件抗告為有理由，爰裁定如主文。 
中　　華　　民　　國　　109 　年　　9 　　月　　28　　日
                  民事第十三庭  
                      審判長法  官  邱景芬
                            法  官  林純如
                            法  官  邱蓮華
正本係照原本作成。
本裁定除以適用法規顯有錯誤為理由外，不得再抗告。如提起再
抗告，應於收受送達後10日內委任律師為代理人向本院提出再抗
告狀。並繳納再抗告費新臺幣１千元。
中　　華　　民　　國　　109 　年　　9 　　月　　28　　日

　　　　　　　　　　　　　　書記官  陳泰寧